臺灣雲林地方法院民事裁定
110年度聲字第25號
聲  請  人  台新國際商業銀行股份有限公司

法定代理人  尚瑞強  


上列聲請人請求閱覽本院99年度訴字第376號相對人陳祝雄等與
中華民國財政部國有財產署間請求分割共有物事件卷證，本院裁
定如下：
    主  文
聲請駁回。
    理  由
一、聲請意旨略以：聲請人為相對人陳祝雄之債權人，執有鈞院
    109年度司促字第9175號支付命令暨確定證明書，而陳祝雄
    與第三人間之分割共有物事件即臺灣高等法院臺南分院106
    年度上字第138號（鈞院99年度訴字第376號）業經判決確定
    ，聲請人得就陳祝雄分得之部分聲請強制執行，聲請人有民
    事訴訟法第242條第2項所定之法律上利害關係，為瞭解陳祝
    雄所繼承之遺產狀況，爰依法聲請閱卷等語。
二、按當事人得向法院書記官聲請閱覽、抄錄或攝影卷內文書，
    或預納費用聲請付與繕本、影本或節本；第三人經當事人同
    意或釋明有法律上之利害關係，而為前項之聲請者，應經法
    院裁定許可，民事訴訟法第242條第1項、第2項分別定有明
    文。又所謂有法律上之利害關係者，係指第三人就該訴訟卷
    內文書有公法上或私法上之利害關係而言，不包括經濟上、
    情感上或其他事實上之利害關係在內（最高法院105年度台
    抗字第60號、第455號裁定意旨參照）。是第三人僅於經當
    事人同意，或釋明有法律上利害關係，且經法院裁定許可，
    方得閱覽卷內文書。
三、經查，聲請人主張之上開事實，固據其提出本院109年度司
    促字第9175號支付命令暨確定證明書、臺灣高等法院臺南分
    院106年度上字第138號判決書影本等為憑。惟聲請人聲請閱
    覽之臺灣高等法院臺南分院106年度上字第138號事件即本院
    99年度訴字第376號事件（下稱系爭事件）卷宗，係關於共
    有人間請求分割共有物事件，聲請人並非系爭事件之當事人
    ，而依聲請人所述，其乃為實現債權而聲請閱卷，此屬經濟
    上之利害關係，並非聲請人受系爭事件判決效力所及，抑或
    於私法上之地位因系爭事件當事人之一造敗訴，在法律上或
    事實上依該裁判之內容或執行結果將致受不利益，核與民事
    訴訟法第242 條第2 項規定具法律上利害關係之第三人之要
    件有間；此外，聲請人亦未提出系爭事件當事人同意其閱覽
    卷宗之相關證明，依上開規定及說明，聲請人聲請閱覽系爭
    事件卷宗，不應准許。從而，本件聲請為無理由，應予駁回
    ，爰裁定如主文。
中　　華　　民　　國　　110 　年　　5 　　月　　31　　日
                  民事第一庭    法  官  曾鴻文
以上正本係照原本作成。　　　　　　　　　  
如對本裁定抗告須於裁定送達後10日內向本院提出抗告狀，並繳
納裁判費新台幣1,000元。
中　　華　　民　　國　　110 　年　　5 　　月　　31　　日
                                書記官  王淑美